臺灣新竹地方法院民事簡易判決　　　　95年度竹簡字第1157號
原　　　告　遠東國際商業銀行股份有限公司
法定代理人　甲○○
訴訟代理人　蔡芳欣
被　　 告　 乙○○
上列當事人間請求清償債務事件，經臺灣臺北地方法院裁定移送
前來，本院於民國96年3月23日言詞辯論終結，判決如下：
    主      文
被告應給付原告新臺幣壹拾柒萬壹仟佰陸拾肆元，及其中新臺
幣壹拾伍萬捌仟零肆拾捌元，自民國九十五年六月十四日起至清
償日止，按年息百分之十九點七一計算之利息。
訴訟費用由被告負擔。
本判決得假執行。
    事實及理由
一、事實摘要：
(一)、原告主張：
１、被告於民國89年7月與其訂立信用卡使用契約，並領用卡號0
    000000000000000號、0000000000000000號及0000000000000
    000號之信用卡，依約被告即得於特約商店簽帳消費及預借
    現金，但應於當期繳款截止日前清償或以循環信用方式繳付
    最低應繳金額。若逾期未繳，利息按年息百分之19.71計算
    ，並依逾期未繳清金額收取違約金，在新臺幣（下同）1,00
    0元（含）以下，不收取；在1,001元至10,0 00元者，收取1
    50元；在10,001元至60,000元者，收取300元；在60, 001元
    至100,000元者，收取600元；在100,001元以上者，收取1,0
    00元之按月另行計付違約金。被告至95年6月13日止，尚有
    預借現金、消費款總額158,048元，逾期（循環）利息10,31
    6元，違約金3,000元，合計171,364元之帳款未繳，依約定
    條款第22條，喪失期限利益，視為全部到期，被告應全部清
    償，然屢經催討仍置之不理。
２、被告雖辯稱：根據行政院金融監督管理委員會（下稱金管會
    ）之規定，申請債務協商期間不應加計利息、違約金云云，
    然金管會的規定是指在95年4月初申請債務協商，而且必須
    經審核通過完成債務協商，始有上開規定之適用，本件被告
    是自己打電話撤銷最大債權銀行給予的債務清償方案，並沒
    有通過債務協商，實無被告所稱申請債務協商期間，利息、
    違約金不予計算之情形。
３、又被告另辯稱：依銀行資產評估損失準備提列及逾期放款催
    收款呆帳處理辦法（下稱系爭命令）第10條之規定，原告將
    上開信用卡債務轉催收後，應停止計息，即不得按年息百分
    之19.71計算循環利息云云，惟系爭命令乃銀行呆帳轉催收
    之內部規定，循環利息之計算仍須依兩造信用卡契約之約定
    計付，是被告上開所辯無足憑採。
４、綜上，為此爰依消費借貸及兩造信用卡契約之法律關係提起
    本件訴訟，請求被告給付如主文第1項所示之金額及利息等
    語。
(二)、被告則以：在95年2月份有申請債務協商，也有協商沒有通
    過的證明，根據金管會的規定在協商期間不可以加計利息、
    違約金，希望原告將95年2月23日之後的遲延利息及違約金
    捨棄，又依據系爭命令第10條之規定，伊所積欠如原告所陳
    之信用卡債務轉列催收後，原告應停止計息，申言之，原告
    自95年4月起即不得再按年息百分之19.71計算遲延利息，且
    希望原告與伊就還款之方式達成和解等語置辯。
二、程序部分：
    訴狀送達後，原告固不得將原訴變更或追加他訴，但擴張或
    減縮應受判決事項之聲明者，不在此限，民事訴訟法第255
    條第1項第3款定有明文；查本件原告訴之聲明原為「被告應
    給付原告171,364元，及其中158,048元，自95年6月14日起
    至清償日止，按年息百分之19.71計算之利息，暨按每月1,0
    00元計算之違約金。」，嗣於言詞辯論終結前更改訴之聲明
    為如主文第1項所示，核屬減縮訴之聲明，參諸前揭規定，
    應予准許。
三、實體部分：
(一)、原告主張被告積欠上開信用卡債務未為清償之事實，業據其
    提出與其所述相符之信用卡申請書、信用卡約定條款、歸戶
    基本資料查詢、單月帳務資料查詢及消費明細表各乙份為證
    ，而被告對此亦不爭執，自堪信原告此部分之主張為真實。
(二)、按為協助提升債務協商機制之成效，並鼓勵還款能力不足之
    債務人儘速出面解決，中華民國銀行商業同業公會全國聯合
    會於95年3月7日召開理監事聯席會議提出相關執行方案，其
    重要措施略以各銀行同意凡於95年4月10日前提出書面申請
    並獲協商通過之債務人，於協商期間（自書件送達日至協議
    書簽署日止），協商債務免予計息，又為避免無還款誠意之
    債務人於協商通過後拖延或拒絕簽約，如債務人未於協商通
    過後14天內完成簽約，視為協商無效，此有金管會96年1月
    19 日銀局（四）字第09600022250號函暨其所附新聞稿1份
    在卷可稽。查被告固有於95年2月間提出債務協商之申請，
    並與各參與協商之債權銀行達成分期還款協議，且由其最大
    債權銀行即台新國際商業銀行股份有限公司通知被告簽署還
    款協議書，而被告受通知後超過14日仍未簽回，經台新國際
    商業銀行股份有限公司於95年6月23日判定撤件處理，協商
    失效，自撤件日起不得再次申請債務協商等情，有台新國際
    商業銀行股份有限公司96年1月16日函暨其所附被告申請債
    務協商之相關資料1份存卷為憑，且為被告所不爭執，堪信
    為實在，按諸前揭債務協商機制之目的，被告既未曾簽署還
    款協議書，協商即為無效，其辯稱協商期間應免予計息云云
    ，洵無足採。
(三)、又被告辯稱依系爭命令第10條之規定，原告不得計收循環利
    息云云。經查，系爭命令係依據銀行法第45條之1第2項規定
    所訂定，其為銀行法之子法，揆之銀行法第45條之1第2項規
    定「銀行對資產品質之評估、損失準備之提列、逾期放款催
    收款之清理及呆帳之轉銷，應建立內部處理制度及程序，其
    辦法由主管機關定之。」，是系爭命令僅係規範銀行內部對
    於逾期放款、催收款、呆帳轉銷之處理機制，銀行如有違反
    系爭命令，亦僅係作為主管機關稽核及考察是否予以行政處
    分之參考，實與第三人無涉。再按利息不得滾入原本再生利
    息，民法第207條前段定有明文，查系爭命令第10條後段規
    定「逾期放款未轉入催收款前應計之應收利息，仍未收清者
    ，應連同本金一併轉入催收款。」，是催收款之範圍應認定
    乃本金加利息之總和，則揆諸首開規定，系爭命令第10 條
    所謂催收款停止計息乃係為符合民法第207條前段之規定；
    次查，原告據以計算年息百分之19.71循環利息之金額，乃
    被告積欠原告之本金，此有單月帳務資料查詢1紙附卷可佐
    ，則本件原告據以計算循環利息之金額既無複利之情，且兩
    造間信用卡約定條款第15條對此亦有明文約定，從而，被告
    以系爭命令第10條為由，認原告不得向其請求循環利息，容
    有誤會，被告此之所辯自無足採。
(四)、從而，原告依消費借貸及兩造信用卡契約之法律關係，訴請
    被告給付如主文第1項所示之金額及利息，即無不合，應予
    准許。
四、本件係依民事訴訟法第427條第1項適用簡易訴訟程序所為被
    告敗訴之判決，應依職權宣告假執行。
五、據上論結，本件原告之訴為有理由，依民事訴訟法第436條
    第2項、第78條、第389條第1項第3款，判決如主文。
中　　華　　民　　國　　96　　年　　3　　月　　30　　日
                  新竹簡易庭　　法　官 　蔡欣怡
以上正本係照原本做成。
如對本判決上訴，須於判決送達後20日內向本院提出上訴狀。
                                書記官   戴家旭
中　　華　　民　　國　　96　　年　　3　　月　　30　　日
